臺灣屏東地方法院刑事判決
111年度訴字第560號
公  訴  人  臺灣屏東地方檢察署檢察官
被      告  莊采學


            林水勝


上列被告因違反廢棄物清理法案件，經檢察官提起公訴（111年
度偵字第8383號），被告於準備程序中，就被訴事實為有罪之陳
述，本院告知其簡式審判程序之旨，並聽取當事人意見後，裁定
由受命法官獨任依簡式審判程序審理，茲判決如下：
    主  文
莊采學共同犯廢棄物清理法第四十六條第四款後段之非法清除廢
棄物罪，共貳罪，各處有期徒刑壹年貳月。應執行有期徒刑壹年
捌月。
林水勝共同犯廢棄物清理法第四十六條第四款後段之非法清除廢
棄物罪，共貳罪，各處有期徒刑壹年貳月。應執行有期徒刑壹年
捌月。
    事實及理由
一、程序部分
    按除被告所犯為死刑、無期徒刑、最輕本刑為3年以上有期
    徒刑之罪或高等法院管轄第一審案件者外，於第一次審判期
    日前之準備程序進行中，被告先就被訴事實為有罪之陳述時
    ，審判長得告知被告簡式審判程序之旨，並聽取當事人、代
    理人、辯護人及輔佐人之意見後，裁定進行簡式審判程序，
    刑事訴訟法第273條之1第1項定有明文。經核本案被告莊采
    學、林水勝（下合稱被告2人）所犯係死刑、無期徒刑、最
    輕本刑為3年以上有期徒刑以外之罪，其等於準備程序中就
    被訴事實為有罪之陳述，經告知簡式審判程序之旨，並聽取
    公訴人、被告2人之意見後，本院合議庭爰依首揭規定，裁
    定由受命法官獨任進行簡式審判程序。是本案之證據調查，
    依同法第273條之2規定，不受同法第159條第1項、第161條
    之2、第161條之3、第163條之1，及第164條至170條所規定
    證據能力認定及調查方式之限制，合先敘明。
二、本案犯罪事實、證據，除均引用檢察官起訴書之記載（如附
    件），惟更正及補充如下：
　㈠事實部分：　
  ⒈起訴書犯罪事實欄一第1行，關於「莊采學（原名莊雨融）、
    林水勝為夫妻」之記載，應更正為「莊采學（原名莊雨融）
    、林水勝前為夫妻關係（於民國111年8月3日離婚）」。
  ⒉起訴書犯罪事實欄一第13行，關於「135-1」之記載，應更正
    為「135-3」。
  ⒊起訴書犯罪事實欄第2頁第2行，關於「劉順才」之記載，應
    更正為「劉順財」。
　㈡證據部分補充：被告2人於本院準備程序及審理時之自白。
三、論罪科刑
　㈠按廢棄物清理法第46條第3款所稱「未經主管機關許可，提供
    土地回填、堆置廢棄物」，依其文義以觀，固係以提供土地
    者為處罰對象，然該條款所欲規範者應在於未經主管機關許
    可，提供土地回填、堆置廢棄物之行為，而非側重於土地為
    何人所有、是否有權使用，亦不問提供土地係供自己或他人
    堆置廢棄物。是凡以自己所有之土地，或有權使用（如借用
    、租用等）、無權占用之他人土地，以供自己或他人堆置廢
    棄物之行為，均有上開條款之適用，非謂該條款僅規定處罰
    提供自己之土地供他人堆置廢棄物而言，否則任意提供非屬
    自己或無權使用之土地供自己或他人堆置廢棄物，造成污染
    ，卻無法處罰，顯失衡平，當非該法為改善環境衛生，維護
    國民健康之立法目的（最高法院107年度台上字第66號判決
    意旨參照）。
　㈡核被告2人就犯罪事實欄一㈠、㈡所為，均係犯廢棄物清理法第
    46條第3款之非法提供土地堆置廢棄物罪及同條第4款後段之
    非法清除廢棄物罪。
　㈢所謂「集合犯」乃其犯罪構成要件中，本就預定有多數同種
    類之行為將反覆實行，立法者以此種本質上具有複數行為，
    反覆實行之犯罪，歸類為集合犯，特別規定為一個獨立之犯
    罪類型，而以實質一罪評價。廢棄物清理法第46條第4款前
    段之非法清理廢棄物罪，係以未依同法第41條第1項規定領
    有廢棄物清除、處理許可文件而受託清除、處理廢棄物者為
    犯罪主體，再依同法第41條第1項前段以觀，立法者顯然已
    預定廢棄物之清除、處理行為通常具有反覆多次實行之性質
    。是本罪之成立，本質上具有反覆性與複數性，而為集合犯
    ，至同法第46條第3款之非法提供土地回填、堆置廢棄物，
    及同法第46條第4款後段之未依廢棄物清除、處理許可文件
    內容貯存、清除、處理廢棄物者，亦均屬非法清除廢棄物之
    範疇，本質上同具有反覆多次實行之特性，亦屬集合犯（最
    高法院107年度台上字第4808號判決意旨參照）。本件被告2
    人就犯罪事實一㈠、㈡各犯行，各係基於單一違反廢棄物清理
    法之犯罪決意而為上開行為，參酌本案佳佐段土地及鹿寮段
    土地上所堆置廢棄物之數量，其等所為自具反覆實行同一社
    會活動之性質，是其等反覆從事非法提供土地堆置廢棄物、
    非法清除廢棄物之行為，應各係侵害同一環境保護之社會法
    益，均屬集合犯，應各論以包括一罪。
　㈣被告2人就上開2犯行有犯意聯絡與行為分擔，均應論以共同
    正犯。　
　㈤被告2人上開2犯行均係以一行為觸犯前開2罪，為想像競合犯
    ，均各應從情節較重之廢棄物清理法第46條第4款後段之非
    法清除廢棄物罪處斷，公訴意旨認從一重而應論以同條第3
    款之罪，容有誤會，併此敘明。
　㈥被告林水勝前因犯竊盜罪，經本院以102年度易字第997號判
    處有期徒刑3月、2月，應執行有期徒刑4月，上訴後經臺灣
    高等法院高雄分院以103年度上易字第704號撤銷原判決，改
    判處有期徒刑6月、4月，應執行有期徒刑9月確定，經入監
    執行後，於104年2月11日改易科罰金執行完畢出監等情，有
    執行案件簡表及臺灣高等法院被告前案紀錄表等件在卷可按
    ，且被告林水勝亦供稱：對於執行案件簡表及臺灣高等法院
    被告前案紀錄表沒有意見，本案構成累犯沒有意見等語（見
    本院卷第85-86頁），是被告林水勝受有期徒刑執行完畢後5
    年以內，故意再犯本件有期徒刑以上之2罪，俱為累犯。本
    院審酌司法院大法官釋字第775號解釋意旨，被告林水勝前
    案犯行之罪質，與本案情節明顯不同，所侵害法益亦有差別
    ，尚無對刑罰反應力薄弱或惡性較重之狀況，爰均不予加重
    其刑。另基於精簡裁判之要求，爰不於判決主文為累犯之諭
    知（最高法院110年度台上大字第5660號裁定意旨參照）。
　㈦爰以行為人之責任為基礎，審酌被告2人擔任「乾柴烈火再生
    能源企業行」之實際負責人，從事廢棄物清理為業多年，對
    廢棄物清理法之相關規定，理應知之甚詳，本應肩負維護環
    境衛生之責，竟無視政府法令，未依廢棄物清除許可文件內
    容從事廢棄物之清除行為，危害環境，且影響公共衛生及大
    眾身體健康，其等所為實有不該，惟念被告2人均坦承犯行
    之犯後態度，惟尚未將本案佳佐段土地及鹿寮段土地上所堆
    置之廢棄物清除完畢等情，業據其等供述在卷（見本院卷第
    63頁），兼衡被告2人之前科素行（見卷附臺灣高等法院被
    告前案紀錄表）、犯罪動機、目的、手段、廢棄物之性質、
    數量、堆置方式情節、所生之危害與其等自述之教育程度、
    工作、經濟狀況、家庭生活狀況及檢察官對量刑之意見（見
    本院卷第86-87頁）等一切情狀，分別量處如主文所示之刑
    ，併考量被告2人上開2次犯行，所侵害之法益及手段均屬相
    同、數罪對法益侵害之加重效應較低等情，各定其應執行刑
    如主文所示。
四、沒收：
　  本件被告2人否認有因本案獲取任何利益（見本院卷第63頁
    ），且依卷內事證亦無證據資料足認被告2人確實因本案犯
    行獲有犯罪所得，檢察官亦未舉證證明被告2人本案獲有犯
    罪所得或聲請對被告2人本案犯罪所得宣告沒收，自無犯罪
    所得應予宣告沒收、追徵之問題。
據上論斷，應依刑事訴訟法第273條之1第1項、第299條第1項前
段，判決如主文。　　
本案經檢察官陳建州提起公訴，檢察官洪綸謙到庭執行職務。　
中　　華　　民　　國　　111 　年　　11　　月　　18　　日
　　              刑事第三庭  法  官  曾思薇
以上正本證明與原本無異。
如不服本判決應於收受判決後20日內向本院提出上訴書狀，並應
敘述具體理由；其未敘述上訴理由者，應於上訴期間屆滿後20日
內向本院補提理由書（均須按他造當事人之人數附繕本）「切勿
逕送上級法院」。
中　　華　　民　　國　　111 　年　　11　　月　　18　　日
                              書記官  盧建琳 
附錄本案論罪科刑法條：　　
廢棄物清理法第46條
有下列情形之一者，處1年以上5年以下有期徒刑，得併科新臺幣
1千5百萬元以下罰金：
一、任意棄置有害事業廢棄物。
二、事業負責人或相關人員未依本法規定之方式貯存、清除、處
    理或再利用廢棄物，致污染環境。
三、未經主管機關許可，提供土地回填、堆置廢棄物。
四、未依第41條第1項規定領有廢棄物清除、處理許可文件，從
    事廢棄物貯存、清除、處理，或未依廢棄物清除、處理許可
    文件內容貯存、清除、處理廢棄物。
五、執行機關之人員委託未取得許可文件之業者，清除、處理一
    般廢棄物者；或明知受託人非法清除、處理而仍委託。
六、公民營廢棄物處理機構負責人或相關人員、或執行機關之人
    員未處理廢棄物，開具虛偽證明。